【裁判字號】    90,台簡上,32
【裁判日期】    901019
【裁判案由】    給付會款
【裁判全文】
最高法院民事裁定                                  九十年度台簡上字第三二號
    上  訴  人  丙○○（即倪丙○○） 住台灣省台北縣樹林市○○街六五號
                乙○○
    共      同
    訴訟代理人  賴玉梅律師
                黃紀錄律師
    被 上訴 人  甲○○
右當事人間請求給付會款事件，上訴人對於中華民國九十年七月二十七日台灣板橋地
方法院第二審判決（八十六年度簡上字第三七一號），提起上訴，本院裁定如左：
    主  文
上訴駁回。
第三審訴訟費用由上訴人負擔。
    理  由
按對於簡易訴訟程序之第二審判決，其上訴利益逾民事訴訟法第四百六十六條所定之
額數者，當事人僅得以其適用法規顯有錯誤為理由，逕向最高法院提起上訴，且須經
原裁判法院之許可，而該許可，以訴訟事件所涉及之法律見解具有原則上之重要性者
為限，此觀同法第四百三十六條之二第一項、第四百三十六條之三第一項及第二項之
規定自明。所謂適用法規顯有錯誤，係指原第二審判決就其取捨證據所確定之事實適
用法規顯有錯誤而言，不包括認定事實不當之情形在內。本件上訴人對於原第二審判
決逕向本院提起上訴，係以：原第二審判決時，民法債編第十九節之一合會已公布施
行，原第二審未於判決敘明何種互助會可適用該規定，其適用法規顯有錯誤，且因何
種互助會可適用上開規定，影響當事人權益至鉅，亦有原則上之重要性。又原第二審
依證人王數及林許樹湄所為證詞，認定上訴人三個活會已與一個死會抵銷，而未於判
決說明活會在整個互助會之性質，並解釋其適用法規之過程，對活會會員之權益影響
深遠，其適用法規顯有錯誤，並有原則上之重要性。再者，原第二審判決未就上訴人
對上訴人乙○○死會所為債務承擔之抗辯，說明其何以不符免責債務承擔之要件，及
死會會員對會首債務之性質，即逕行駁回乙○○之上訴，亦有消極不適用法規之錯誤
云云，為其論據。惟查被上訴人請求上訴人給付會款之互助會，係於民法債編第十九
節之一合會公布施行前發生，且原第二審認定活會與死會抵銷之事實亦發生於上開規
定公布施行前，依民法債編施行法第一條前段之規定，自無上開規定之適用，因此原
第二審判決未適用該規定，經核並無適用法規顯有錯誤之情形。至上訴人所陳其他理
由，乃屬原第二審判決確定事實當否之問題，與適用法規是否顯有錯誤無涉。且本件
經核亦無所涉及之法律見解具有原則上之重要性之情形，上訴人逕向本院提起上訴，
不合民事訴訟法第四百三十六條之二第一項及第四百三十六條之三第二項之規定，其
上訴即不應許可，而難謂合法。
據上論結，本件上訴為不合法。依民事訴訟法第四百三十六條之五第一項、第九十五
條、第七十八條、第八十五條第一項前段，裁定如主文。
中      華      民      國     九十     年      十      月     十九     日
                              最高法院民事第一庭
                                  審判長法官  李  錦  豐
                                        法官  楊  鼎  章
                                        法官  吳  麗  女
                                        法官  謝  正  勝
                                        法官  陳  淑  敏
      右正本證明與原本無異
                                              書  記  官
中      華      民      國     九十     年      十      月     十三     日


司法院資訊處製作；財團法人民間司法改革基金會備份。
